【裁判字號】    90,交聲,267
【裁判日期】    900419
【裁判案由】    違反道路交通管理處罰條例聲明異議
【裁判全文】
臺灣臺北地方法院交通事件裁定                      九十年度交聲字第二六七號
    異議人即
    受處分人  甲○○
右列受處分人因違反道路交通管理處罰條例案件，對於台北市交通事件裁決所中華民
國九十年三月二十二日所為之處分（原處分案號：北市裁三字第裁二二－ＡＸＸ００
０一０三號），聲明異議，本院裁定如左：
    主      文
異議駁回。
    理      由
一、按汽車迴車前應暫停並顯示左轉燈光或手勢，看清無來往車輛，並注意行人通過
    ，始得迴轉，道路交通安全規則第一百零六條第五款定有明文，又汽車駕駛人駕
    駛汽車違反道路交通安全規則，因而肇事致人受傷，吊扣其駕駛執照三個月至六
    個月，道路交通管理處罰條例（民國九十年一月十七日總統修正公布前之舊法，
    新法雖經總統修正公布，惟其施行日期依同條例第九十三條規定須由行政院以命
    令定之，而行政院尚未以命令公布新法之施行日期，故以下所述及之本條例均係
    現在仍有效之修正生效前之舊法，先予敘明）第六十一條第二項定有明文。
二、本件受處分人即異議人甲○○於民國八十九年十一月十六日下午六時二十分許，
    駕駛車號Ｇ八－七八五號營業用小客車（即計程車）沿台北市○○區○○路由西
    往東方向行駛，行經中國電視公司前載客上車後欲在該公司前迴轉時，本應注意
    汽車迴車前應暫停並顯示左轉燈光或手勢，看清無來往車輛，並注意行人通過，
    始得迴轉，而依當時情形又非不能注意，竟疏未注意其所駕駛汽車之左後方有林
    家君騎乘車號ＦＫ六－一０六號重型機車上載陶佳君前來，即貿然迴轉，而使其
    所駕駛汽車撞及林家君所騎乘之上開機車，而使陶佳君因人車倒地而受有胸挫傷
    、左踝外傷之傷害，經台北市政府警察局交通警察大隊（以下稱台北市交大）南
    港分隊員警到場處理，嗣由台北市交大以受處分人有違反前揭道路交通安全規則
    第一百零六條第五款及道路交通管理處罰條例第六十一條第二項規定之行為掣單
    舉發，而受處分人未於舉發通知單上所載應到案日期九十年一月十一日前到案，
    而於九十年一月十九日始向原處分機關提出申訴，雖經原處分機關請舉發單位即
    台北市交大調查結果，仍認受處分人有前開違規行為，原處分機關乃以受處分人
    未依限到案，而依前揭道路交通管理處罰條例第六十一條第二項及違反道路交通
    管理事件統一裁罰標準及處理細則第四十四條第一項之規定於九十年三月二十二
    日逕行裁處吊扣受處分人駕駛執照六個月之處分。
三、訊據受處分人固不否認有於前開時間駕駛前揭車號營業用小客車在前述地點與林
    家君所騎乘附載陶佳君之機車肇事之事實，核與卷附之道路交通事故調查報告表
    所記載之情形之相符，並經證人即騎乘上開機車之林家君及坐於該部機車後之陶
    佳君於本院九十年四月十八日調查時供述明確（當日訊問筆錄參照），惟矢口否
    認有任何違反道路交通管理處罰條例第六十一條第二項規定之行為，辯稱：我是
    靜止的，是機車自己來撞我的云云，惟查：
    本件交通事故之所以發生，不惟已據證人林家君、陶佳君於本院九十年四月十八
    日調查時一再證稱係因受處分人駕駛前開車號計程車於前述地點要迴轉時，因其
    車頭已經佔用對向車道之一部分，致妨礙對向汽車之通行，故受處分人乃先緊急
    煞車再向後倒車，方使其所駕駛汽車因而撞及林家君所所騎乘機車所致（當日訊
    問筆錄參照），且受處分人於本院前開期日調查時亦供稱其於迴轉時有自後照鏡
    看到林家君所其乘機車之車燈（當日訊問筆錄參照），則衡諸一般經驗法則，如
    林家君騎乘機車見其前方有受處分人所駕駛之計程車要迴轉，斷不可能自行騎車
    追撞受處分人，而絕對係受處分人於見林家君騎乘機車自後前來，未等待其機車
    通過即冒然迴轉，致林家君煞車不及方生本件事故，受處分人已明顯違反前揭道
    路交通安全規則第一百零六條第五款規定之行為，是受處分人辯稱其無任何前揭
    道路交通安全規則之行為，尚難認為有理由。而陶佳君確實因本件交通事故，受
    有前開傷害，有財團法人康寧醫院所出具記載陶佳君受有前開傷害之診斷證明書
    一紙附本院卷可稽，受處分人雖以前開情詞置辯，尚難認為可採，本件事證明確
    ，受處分人之違規行為堪以認定。
四、綜上所述，受處分人駕駛汽車確實有違反前述道路交通安全規則第一百零六條第
    五款之規定，並因而肇事使陶佳君受傷之違規行為，而因受處分人未依限到案，
    從而原處分機關依道路交通管理處罰條例第六十一條第二項及違反道路交通管理
    事件統一裁罰標準及處理細則第四十四條第一項之規定裁處吊扣受處分人之駕駛
    執照六個月，洵無違誤，本件受處分人之異議為無理由，自應將其異議駁回。
據上論斷，應依道路交通案件處理辦法第十九條，裁定如主文。
中      華      民      國    九十      年      四      月     十九     日
                                      臺灣臺北地方法院交通法庭
                                          法  官  葉  建  廷
右正本證明與原本無異。
如不服本裁定，應於裁定送達後五日內向本院提出抗告狀。
                                          書記官  許  婉  如
中      華      民      國    九十      年      四      月     十九     日


司法院資訊處製作；財團法人民間司法改革基金會備份。
